【裁判字號】    95,聲,293
【裁判日期】    950324
【裁判案由】    返還擔保金
【裁判全文】
臺灣桃園地方法院民事裁定               95年度聲字第293號
聲  請  人  乙○○
                        號
相  對  人  石門農田水利會
法定代理人  甲○○
上列當事人間聲請返還擔保金事件，本院裁定如下：
    主  文
聲請駁回。
聲請費用由聲請人負擔。
    理  由
一、聲請意旨略以：聲請人前為擔保相對人對其聲請強制執行之
    停止執行，曾依本院86年度壢簡聲字第16號民事裁定，向本
    院以86年度存字第1247號提存事件提存新台幣（下同）29,3
    00元為擔保金在案。惟聲請人已於訴訟終結後，以存證信函
    定20日以上期限，催告相對人如因系爭停止執行受有損害，
    應對系爭擔保金行使權利，惟相對人迄今仍未為行使權利之
    證明，為此依民事訴訟法第104 條第1 項規定，聲請返還系
    爭擔保金等語。
二、按返還擔保金，依民事訴訟法第104 條第1 項之規定，須符
    合應供擔保之原因消滅、供擔保人證明受擔保利益人同意返
    還，或訴訟終結後，供擔保人證明已定20日以上之期間，催
    告受擔保利益人行使權利而未行使之要件，法院始得依供擔
    保人之聲請以裁定命返還其提存物或保證書。又所謂「應供
    擔保之原因消滅」係指受擔保利益人無損害發生或假執行之
    債權人本案全部勝訴確定或已賠償受擔保利益人之損害而言
    。所謂「訴訟終結」，在因假扣押或假處分所供擔保之情形
    ，因該擔保係為保障受擔保利益人因不當假扣押或假處分所
    受損害而設，倘執行法院已依假扣押或假處分裁定實施假扣
    押或假處分之執行，則在供擔保人撤回假扣押或假處分之執
    行前，受擔保利益人所受損害仍可能繼續發生，損害額既未
    確定，自無強令其行使權利之理。故在假扣押或假處分所供
    之擔保，供擔保人依民事訴訟法第106 條準用同法第104 條
    第1 項第3 款規定，聲請以裁定命返還其擔保金之場合，必
    供擔保人已撤回假扣押或假處分之執行，始得謂與該款所定
    之「訴訟終結」相當，而得依該條款行使定期催告之權利。
    因此條文所謂「訴訟終結」雖宜從廣義解釋，包括本案訴訟
    終結或執行程序終結在內，惟仍須債權人撤回假扣押或假處
    分執行之聲請，並定20日之期間催告受擔保利益人行使權利
    而未行使者，始符合供擔保人聲請返還擔保金之要件。
三、經查聲請人前為擔保相對人聲請本院86年度執字第1235號拆
    屋還地等事件之強制執行，曾依本院86年度壢簡聲字第16號
    民事裁定，向本院以86年度存字第1247號提存事件提存29,3
    00元為擔保金在案之事實，固據聲請人提出本院86年度壢簡
    聲字第16號民事裁定、提存所函、86年度存字第1247號提存
    書各1 件為證，復經本院依職權調取本院前開提存卷核閱屬
    實，雖堪信聲請人此部分之主張為真實。惟聲請人據以聲請
    系爭停止執行而對相對人提起之本案訴訟，即本院86年度壢
    簡字第289 號第三人異議之訴事件，乃判決聲請人敗訴，嗣
    聲請人提起上訴後，亦因撤回上訴而終結乙節，業經本院依
    職權調閱本院86年度壢簡字第289 號、88年度簡上字第37號
    民事卷查對無誤，足見聲請人並未對相對人取得本案之勝訴
    確定判決，自難認相對人因系爭停止執行確無損害發生。再
    者聲請人寄發予相對人之存證信函，僅表示：「86執字第12
    35號拆屋還地貴會敗訴所繳訴訟費二萬九千三百元依民事訴
    訟法78條訴訟費用由敗訴當事人負擔請貴會收到本函十日內
    發還該項訴訟費勿誤。」等語，亦有聲請人所提中壢龍岡郵
    局第375 號存證信函1 件在卷可稽，足見聲請人並非定20日
    以上期限催告相對人就系爭擔保金行使權利，自不發生合法
    催告相對人行使權利之效力，則聲請人催告相對人行使權利
    仍不符合「於訴訟終結後定20日以上之期間催告相對人行使
    權利，而相對人未為行使」之要件。是本件依聲請人所陳述
    之情形，尚難謂其應供擔保之原因消滅，且不符合訴訟終結
    後已定20日以上之期間催告相對人行使權利，而相對人未為
    行使，或相對人同意返還之要件，聲請人聲請返還擔保金，
    自不能准許。
四、依民事訴訟法第95條、第78條，裁定如主文。
中    華    民    國    95    年    3     月    24    日
                  民事第三庭    法  官  林雯娟
以上正本係照原本作成
如對本裁定抗告須於裁定送達後10日內向本院提出抗告狀，並應
繳納抗告裁判費新台幣1,000 元。
中    華    民    國    95    年    3     月    24    日
                                書記官  簡維萍


司法院資訊處製作；財團法人民間司法改革基金會備份。
